【裁判字號】    97,重訴,40
【裁判日期】    980715
【裁判案由】    毒品危害防制條例等
【裁判全文】
臺灣桃園地方法院刑事判決              97年度重訴字第40號
公  訴  人  臺灣桃園地方法院檢察署檢察官
被      告  乙○○
選任辯護人  陳適庸律師
            許啟龍律師
            許淑玲律師
上列被告因違反毒品危害防制條例案件，經檢察官提起公訴（96
年度偵字第10192 號），本院判決如下︰
    主  文
乙○○共同運輸第一級毒品，處有期徒刑拾捌年。扣案如附表一
所示之物，沒收銷燬之。扣案如附表二所示之物沒收。
    事  實
一、乙○○明知古柯鹼係毒品危害防制條例第2 條第2 項第1 款
    所稱之第一級毒品，不得非法持有、運輸，並為行政院依懲
    治走私條例第2 條第4 項授權公告之「管制物品及其數額」
    甲項第4 款所列之管制進出口物品，不得進出口。竟於民國
    95年12月11日前之某日，與某真實姓名年籍不詳之成年人，
    共同基於運輸第一級毒品古柯鹼進口之犯意聯絡，由該成年
    人在美國以不詳代價購買第一級毒品古柯鹼1 包，並以白色
    塑膠袋包裹毒品後，放入事先挖空之書籍內頁，再於毒品上
    方覆以複寫紙作為掩飾，末以透明保鮮膜包覆書籍後，置入
    向聯邦快遞公司取得之郵寄貨物包裝盒內，再由該成年人書
    寫不實之寄件人資料，並以「ERIC WANG 」為收件人、乙○
    ○位於臺北市中山區○○○路○ 段137 巷8 號4 樓之2 之住
    處為收件地，而於95年12月11日將包裹交由聯邦快遞公司送
    件。嗣於95年12月15日凌晨1 時許，經由聯邦快遞公司運抵
    臺灣桃園國際機場第二貨運站內之聯邦快遞專區而進入我國
    國境，經內政部警政署航空警察局（下稱航警局）人員以X
    光檢查儀注檢時發覺有異，會同財政部臺北關稅局人員拆封
    檢查並為初步鑑驗結果，確認其內夾藏物品為第一級毒品古
    柯鹼，再由航警局人員陪同聯邦快遞公司人員依包裹上所載
    收件地址前往乙○○之住處送貨，抵達該址後，航警局人員
    即以電話與乙○○聯絡，乙○○確認該包裹係自美國寄至後
    ，即要求航警局人員將該包裹交由該處不知情之大樓管理員
    林司雄代為簽收，而查悉上情，並扣得第一級毒品古柯鹼1
    包（淨重993.05公克，空包裝重19.96 公克，純度70.38%，
    純質淨重698.91公克）。
二、案經內政部警政署航空警察局移送臺灣桃園地方法院檢察署
    檢察官偵查起訴。
    理  由
甲、證據能力部分
一、按被告以外之人於審判外之言詞或書面陳述，除法律有規定
    者外，不得作為證據，刑事訴訟法第159 條第1 項固定有明
    文。惟被告以外之人於審判外之陳述，雖不符同法第15 9條
    之1 至之4 之規定，而經當事人於審判程序同意作為證據，
    法院審酌該言詞陳述或書面陳述作成時之情況，認為適當者
    ，亦得為證據。又當事人、代理人或辯護人於法院調查證據
    時，知有第159 條第1 項不得為證據之情形，而未於言詞辯
    論終結前聲明異議者，視為有前項之同意，此亦據同法第15
    9 條之5 規定甚明。其立法意旨在於傳聞證據未經當事人之
    反對詰問予以核實，原則上先予排除。惟若當事人已放棄反
    對詰問權，於審判程序中表明同意該等傳聞證據可作為證據
    ，基於尊重當事人對傳聞證據之處分權，及證據資料愈豐富
    ，愈有助於真實發見之理念，且強化言詞辯論主義，使訴訟
    程序得以順暢進行，上開傳聞證據亦均認具證據能力。經查
    ，本件被告乙○○就證人即大樓管理員林司雄、證人即門號
    0000000000號之申辦人藍尤玲及使用人陳氏豔銀分別於警詢
    或檢察官訊問時中所為證述，在本院準備程序中經提示並告
    以要旨，對證據能力一節均表示無意見，且未於本案言詞辯
    論終結前聲明異議，本院審酌上開證人分別於警詢及偵查中
    所為之陳述，係本諸其自由意志所為，且核無違法取證之情
    事，依上開證述作成當時之情況，並無不適當之情形，因認
    均得為證據。
二、另本件認定事實所引用之本件卷證所有證據（文書證據、物
    證等證據）等證據，檢察官及被告並未主張排除前開書證、
    物證之證據能力，且迄於本院言詞辯論終結前均未表示異議
    ，本院審酌前開書證、物證並無證據證明係公務員違背法定
    程序所取得，亦無刑事訴訟法第159 條之4 之顯有不可信之
    情況與不得作為證據之情形，本件認定事實所引用之本件卷
    證所有證據（文書證據、物證等證據），亦均認為有證據能
    力。
乙、認定犯罪事實之依據及理由
一、訊據被告乙○○固坦承於95年12月15日下午1 時許，委由其
    位於臺北市中山區○○○路○ 段137 巷8 號4 樓之2 住處之
    大樓管理員林司雄代為簽收寄件地為美國、收件人為「ERIC
    WANG」之聯邦快遞包裹1 個之事實，惟否認有何運輸第一級
    毒品古柯鹼之犯行，辯稱：我不知道包裹內為何物，是有人
    要陷害我，所以寄送該包裹給我。我有一位越南籍友人『阿
    Dai 』曾於95年10月間寄送書籍給我，所以快遞人員告訴我
    有包裹要簽收時，我沒有想那麼多，我可能是被『阿Dai 陷
    害』。而我撥打至美國的電話，是與我在美國的朋友聯繫云
    云。經查：
（一）被告乙○○於95年12月15日下午1 時許，委由其位於臺北
      市中山區○○○路○ 段137 巷8 號4 樓之2 住處之大樓管
      理員林司雄代為簽收寄件地為美國、收件人為「ERIC WAN
      G 」之聯邦快遞包裹1 個，係於95年12月15日凌晨1 時許
      ，經由聯邦快遞公司運抵臺灣桃園國際機場第二貨運站內
      之聯邦快遞專區，經航空警察局人員以X 光檢查儀注檢時
      發覺有異，會同財政部臺北關稅局人員拆封檢查結果，該
      包裹內有挖空之書籍1 本，挖空部分夾藏以白色塑膠袋包
      裝之白色粉末1 包，該白色粉末1 包上並覆有複寫紙作為
      掩飾，該書籍則係以透明保鮮膜包覆後，置入聯邦快遞公
      司提供之郵寄貨物包裝盒。而該白色粉末1 包經送鑑結果
      ，認含第一級第2 項毒品古柯鹼成分，淨重993.05公克（
      空包裝重19.96 公克），純度70.38%，純質淨重698.91公
      克之事實，有X 光檢查儀注檢貨物報告表、財政部臺北關
      稅局95年12月15日北遞移字第0950100423號函、臺北關稅
      局扣押貨物收據及搜索筆錄、航空警察局安全檢查隊查獲
      涉嫌毒品危害防制條例毒品初步鑑驗報告單、交通部民用
      航空局航空醫務中心航藥鑑字第0960009 號毒品鑑驗鑑定
      書、航空警察局安全檢查隊第8 組案件蒐證照片、進口快
      遞貨物簡易申報單、聯邦快遞貨物聯單、聯邦快遞顧客簽
      收記錄、林司雄簽收之貨物照片、法務部調查局96年5 月
      11日調科壹字第0962 3042780號鑑定書1 紙等件在卷可稽
      ，並有前開第一級毒品古柯鹼扣案足憑，是堪認被告乙○
      ○於前開時、地，委由林司雄代為簽收之由某真實姓名年
      籍不詳之人以快遞包裹方式寄抵我國之上述聯邦快遞包裹
      1 個，其內確含第一級毒品古柯鹼無訛。
（二）次查，經本院於98年4 月9 日審理期日當庭勘驗被告乙○
      ○與航警局人員甲○○於95年12月15日之電話錄音內容，
      甲○○於電話接通之始即稱：「喂，不好意思，我們是聯
      邦快遞，有1 個包裹請你簽收。」，而乙○○則與他人對
      話之後，向甲○○答稱：「你請管理員代收就可以了。」
      ，此時甲○○即向乙○○確認：「這個包裹是你的嗎？」
      ，乙○○並無遲疑或詢問，反逕自答稱：「嘿！對。」，
      斯時甲○○復二度向乙○○確認：「它是寫0000000000的
      這個包裹是給你的嗎？」乙○○則反問甲○○：「它這個
      是從美國來的嗎？」，待甲○○答稱：「是美國來的嗎，
      是一個。」之後，乙○○旋即回覆：「對，那是我的。」
      ，而甲○○此時再度向乙○○確認身份而詢問：「那是你
      的啦，你是乙○○是嗎？」，乙○○復答稱：「對。」，
      此有本院98年3 月18日勘驗筆錄及98年4 月9 日審判筆錄
      在卷可稽。是被告乙○○倘並未預期將有任何包裹寄至上
      址，則於接獲快遞公司通知有包裹需簽收時，豈有竟未覺
      納悶，且絲毫未曾懷疑可能係快遞公司作業有誤而誤送包
      裹，並甘冒萬一簽收之貨物實非己所有，將徒生退貨上之
      困擾等風險，而吝於詢問該包裹之收件人為何、寄件人為
      何等詳細資料，反逕自要求快遞公司人員交由管理員代收
      之理？再者，倘該包裹確非被告乙○○所有，且包裹上所
      記載之收件人電話「0000000000」號亦與乙○○無關，則
      乙○○於甲○○告知包裹上記載之電話，並再次確認乙○
      ○是否為該包裹之收件人之際，豈有仍未予質疑，且仍未
      就該包裹上所載之收件人姓名究係為何加以探詢，僅詢問
      該包裹之寄件地，並於確認該包裹係寄自美國之後，即肯
      認該包裹確為其所有之理？是堪認被告乙○○於接獲甲○
      ○通知有包裹需其簽收之前，即已知悉有此包裹寄送之情
      事，該包裹之寄送顯係在被告乙○○意料之內。而被告之
      辯護人雖為被告辯護稱「甲○○於上開電話中，明顯隱瞞
      收件人是『ERIC WANG 』之事實，而沒有告訴被告收件人
      是『ERIC WANG 』而非乙○○」云云，惟查，揆諸上開電
      話錄音之對話內容，證人甲○○係在被告乙○○2 度確認
      該包裹屬其所有後，始詢問被告之姓名是否為「乙○○」
      ，在此之前，甲○○完全未曾提及「ERIC WANG 」或「乙
      ○○」之姓名，而被告乙○○於對話過程中竟亦全然未曾
      主動究明收件人之姓名為何，乙○○判斷包裹是否屬其所
      有的依據，僅在包裹之起運地，是以堪認收件人姓名，甚
      或是包裹上收件人聯絡電話究係如何記載，均非乙○○判
      斷該包裹是否屬其所有之依據，是殊難僅以證人甲○○未
      於電話中開宗明義向乙○○表明包裹上寄件人係寄載「ER
      IC WANG 」一節，即可推認被告乙○○有何因此誤認該包
      裹為其所有而簽收之情。
（三）再查，被告乙○○固辯稱係遭越南籍友人「阿Dai 」陷害
      ，始收受本件夾藏古柯鹼之包裹云云。惟查，本件查獲之
      古柯鹼係第一級毒品暨管制物品，且違法輸入之古柯鹼純
      度高達百分之70.3 8，純值淨重亦高達698.91公克，價值
      甚高，倘寄件者確係欲以寄送毒品之方式陷害被告乙○○
      ，則寄送少量之毒品即為已足，何需竟耗費龐大成本，寄
      送大量毒品，以達其構陷之目的？又被告乙○○於本院審
      理中供稱，「阿Dai 」曾寄送裝潢類書籍供其參考使用，
      惟其並無「阿Dai 」之任何聯絡方式，而無從主動與「阿
      Dai 」取得聯繫，且自95年10月份起即未曾接獲「阿Dai
      」電話，是以被告乙○○與其所稱之越南友人「阿Dai 」
      交情顯非深厚，然亦無從雙方認有怨隙，是實難認「阿Da
      i 」有何耗費心力、成本寄送該價值高昂之古柯鹼毒品，
      僅為陷害並無仇隙之被告乙○○之理。是被告乙○○前開
      所辯，該包裹內夾藏第一級毒品古柯鹼，係其越南籍友人
      「阿Dai 」構陷之舉云云，顯係臨訟杜撰之虛詞，無足採
      信。又被告乙○○之辯護人固為被告辯護稱，乙○○因較
      少居住於案發住處，恐遭第三人利用該地址收受夾藏古柯
      鹼毒品之包裹，抑或第三人欲利用不知情之乙○○收受該
      包裹後，再以暴力之方式強迫乙○○交出毒品云云。惟查
      ，本案查獲之古柯鹼價值既高，如未確實掌握各項寄送、
      收件等環節，並由彼此瞭解及信任之人處理，極有可能因
      此洩漏而被查緝，是寄件者倘非事先已與被告乙○○取得
      聯繫，並確信乙○○確將如寄件者之預期依約確實收受該
      夾藏有第一級毒品古柯鹼之包裹，則豈有可能甘冒該包裹
      於寄送過程中遺失、或於收件地址遭他人簽收、或被告乙
      ○○於收受該包裹後，因懼罹刑責而將該古柯鹼任意棄置
      或交由警方處理之情形，致寄件者本身恐因此蒙受龐大損
      失，而仍隨意寄送之理？是被告乙○○辯稱其並不知悉包
      裹內夾藏有第一級毒品古柯鹼，其係遭第三人陷害云云，
      顯均係卸責之詞，洵無足採。
（四）至公訴人雖以被告乙○○所持用之門號0000000000號行動
      電話，曾於95年12月12日及95年12月14日有撥打電話至美
      國之紀錄，而佐證被告乙○○係以此方式聯繫運輸毒品事
      宜。惟查，本件並無任何積極證據足認上開通話內容或對
      象與本件運輸第一級毒品古柯鹼之犯行有何關聯，是此部
      分尚不足以作為對被告乙○○不利認定之證據。
（五）綜上所述，本件事證明確，被告乙○○犯行洵堪認定，應
      予依法論罪科刑。
二、按古柯鹼係毒品危害防制條例第2 條第2 項第1 款所稱之第
    一級毒品，不得製造、運輸、販賣、意圖販賣而持有、轉讓
    、施用及持有，並為行政院依懲治走私條例第2 條第4 項授
    權公告之「管制物品及其數額」甲項第4 款所列之管制進出
    口物品，不得進出口。是被告乙○○自美國私運管制進口之
    第一級毒品古柯鹼入臺，核其所為係犯毒品危害防制條例第
    4 條第1 項運輸第一級毒品罪及懲治走私條例第2 條第1 項
    私運管制物品進口罪。被告持有第一級毒品古柯鹼之低度行
    為，為其運輸第一級毒品乙○○之高度行為所吸收，不另論
    罪。被告與美國地區某真實姓名年籍不詳之成年人，就上開
    犯行，有犯意聯絡及行為分擔，為共同正犯。被告以一私運
    行為，同時觸犯毒品危害防制條例第4 條第1 項之運輸第一
    級毒品罪及懲治走私條例第2 條第1 項之私運管制物品進口
    罪，係以一行為觸犯數罪名，為想像競合犯，應依刑法第55
    條之規定，從一重之運輸第一級毒品罪處斷。爰審酌被告乙
    ○○無視政府反毒決心，干犯法紀，將上開毒品古柯鹼私運
    進入臺灣，對國人身體健康潛藏危害，所為非是，惟念被告
    本次運輸之第一級毒品古柯鹼純質淨重為698.91公克之情節
    ，與運輸毒品數量達數公斤以上之嚴重危害社會治安情形仍
    有不同，且本件尚無證據證明被告乙○○運輸第一級毒品古
    柯鹼進口，有何欲加以散布使之流入市面之意圖，其惡性尚
    與大量走私進口或長期販賣毒品所謂「大盤」或「中盤」之
    毒梟有間，倘不論所犯情節輕重，而一律論處本罪之法定本
    刑死刑或無期徒刑，自屬猶嫌過重，本院參酌上情及其素行
    、犯罪動機、目的、手段及造成社會整體侵害程度，認被告
    所為之犯罪情節等各項情狀，若以其所犯與本件最輕法定刑
    期無期徒刑相較，客觀上以一般國民生活經驗法則為之檢驗
    ，尚足以引起一般人之同情，本院認被告所犯本罪確尚存有
    足資憫恕之處，即令其處以法定最低刑度，猶嫌過重，爰依
    刑法第59條之規定減輕其刑。另並審酌被告犯罪手段、情節
    、素行及其對社會整體防衛機制之破壞，公訴人求處無期徒
    刑猶屬過重等一切情狀，量處如主文所示之刑。
三、沒收部分
（一）扣案第一級毒品古柯鹼1 包（淨重993.05公克，純度70.3
      8%，純質淨重698.91公克），為被告乙○○運輸之第一級
      毒品，應依毒品危害防制條例第18條第1 項前段規定宣告
      沒收銷燬之。
（二）扣案盛裝前開第一級毒品古柯鹼之空包裝袋1 個（空包裝
      重19.96 公克），有防止毒品裸露、逸出、防潮之功用，
      並便於攜帶、運輸；扣案之郵寄貨物包裝盒1 個、挖空之
      書籍1 本、複寫紙1 張，係用於包裹及偽裝第一級毒品古
      柯鹼以利快遞運輸，均係供運輸毒品所用之物，均應依毒
      品危害防制條例第19條第1 項規定，宣告沒收之。又上開
      物品既均經扣案，在實體上即無全部或一部不能沒收之虞
      ，故無依同條項之規定贅知「如全部或一部不能沒收時，
      追徵其價額」之必要。
（三）至被告乙○○所持用之門號0000000000號行動電話，固於
      95年12月12日及95年12月14日有撥打電話至美國之紀錄，
      此有上開門號之通聯紀錄附卷可稽，惟並無任何積極證據
      足證該通聯內容係與本件運輸第一級毒品古柯鹼之犯行有
      關，是上開門號之SIM 卡及其配用之行動電話1 支，自均
      不得宣告沒收。
據上論斷，應依刑事訴訟法第299 條第1 項前段，毒品危害防制
條例第4 條第1 項、第18條第1 項前段、第19條第1 項，懲治走
私條例第2 條第1 項、第11條，刑法第11條前段、第28條、第55
條、第59條，判決如主文。
本案經檢察官黃珮如到庭執行職務。
中    華    民    國    98    年    7     月    15    日
                  刑事第十一庭審判長法  官  蔡榮澤
                                    法  官  汪曉君
                                    法  官  林蕙芳
以上正本證明與原本無異。
如不服本判決應於收受判決後10日內向本院提出上訴書狀，並應
敘述具體理由。其未敘述上訴理由者，應於上訴期間屆滿後20日
內向本院補提理由書 (均須按他造當事人之人數附繕本)「 切勿
逕送上級法院」。
                                    書記官  莊凱男
中    華    民    國    98    年    7     月    24    日
附表一：
┌──┬─────┬───────┬──────────┐
│編號│扣案物名稱│數量          │附註                │
├──┼─────┼───────┼──────────┤
│ 一 │第一級毒品│1包（淨重993.0│被告乙○○運輸之毒品│
│    │古柯鹼    │5公克，純度70.│                    │
│    │          │38 %，純質淨重│                    │
│    │          │698.91公克）  │                    │
└──┴─────┴───────┴──────────┘
附表二：
┌──┬─────┬─────┬────────────┐
│編號│扣案物名稱│數量      │附註                    │
├──┼─────┼─────┼────────────┤
│ 一 │盛裝前開第│1個（空包 │防止毒品裸露、逸出、防潮│
│    │一級毒品古│裝重19.96 │，並便於攜帶、運輸，為供│
│    │柯鹼之空包│公克）    │被告乙○○運輸毒品所用之│
│    │裝袋（空包│          │物                      │
│    │裝重19.96 │          │                        │
│    │公克）    │          │                        │
├──┼─────┼─────┼────────────┤
│ 二 │郵寄貨物包│1個       │用於包裹及偽裝第一級毒品│
│    │裝盒      │          │古柯鹼以利快遞運輸，為供│
├──┼─────┼─────┤被告乙○○運輸毒品所用之│
│ 三 │挖空之書籍│1本       │物                      │
├──┼─────┼─────┤                        │
│ 四 │複寫紙    │1張       │                        │
└──┴─────┴─────┴────────────┘
附錄法條：
毒品危害防制條例第4條
製造、運輸、販賣第一級毒品者，處死刑或無期徒刑；處無期徒
刑者，得併科新臺幣 2 千萬元以下罰金。
製造、運輸、販賣第二級毒品者，處無期徒刑或 7 年以上有期徒
刑，得併科新臺幣 1 千萬元以下罰金。
製造、運輸、販賣第三級毒品者，處 5 年以上有期徒刑，得併科
新臺幣 7百萬元以下罰金。
製造、運輸、販賣第四級毒品者，處 3 年以上 10 年以下有期徒
刑，得併科新臺幣 3 百萬元以下罰金。
製造、運輸、販賣專供製造或施用毒品之器具者，處 1 年以上 7
年以下有期徒刑，得併科新臺幣 1 百萬元以下罰金。
前五項之未遂犯罰之。
毒品危害防制條例第18條
查獲之第一、二級毒品及專供製造或施用第一、二級毒品之器具
，不問屬於犯人與否，均沒收銷燬之；查獲之第三、四級毒品及
製造或施用毒品之器具，無正當理由而擅自持有者，均沒入銷燬
之。但合於醫藥、研究或訓練之用者，得不予銷燬。
前項合於醫藥、研究或訓練用毒品或器具之管理辦法，由法務部
會同行政院衛生署定之。
毒品危害防制條例第19條
犯第 4 條至第 9 條、第 12 條、第 13 條或第 14 條第 1 項、
第2 項之罪者，其供犯罪所用或因犯罪所得之財物，均沒收之，
如全部或一部不能沒收時，追徵其價額或以其財產抵償之。
為保全前項價額之追徵或以財產抵償，得於必要範圍內扣押其財
產。
犯第 4 條之罪所使用之水、陸、空交通工具沒收之。
懲治走私條例第2條
私運管制物品進口、出口逾公告數額者，處 7 年以下有期徒刑，
得併科新臺幣 3 百萬元以下罰金。
前項之未遂犯罰之。
第 1 項所稱管制物品及其數額，由行政院公告之。
懲治走私條例第11條
走私行為之處罰，海關緝私條例及本條例無規定者，適用刑法或
其他有關法律。


司法院資訊處製作；財團法人民間司法改革基金會備份。
